臺灣士林地方法院刑事判決　　　　　　　 96年度易字第946號
公　訴　人　臺灣士林地方法院檢察署檢察官
被　　　告　乙○○
上列被告因偽造文書案件，經檢察官提起公訴（96年度偵字第27
64號），被告於準備程序中就被訴事實為有罪之陳述，本院裁定
依簡式審判程序審理，並判決如下：
    主  文
乙○○行使從事業務之人，明知為不實之事項，而登載於其業務
上作成之文書，足以生損害於公眾及他人，處有期徒刑參月，如
易科罰金，以銀元參佰元即新臺幣玖佰元折算壹日。緩刑貳年。
    事  實
一、乙○○係設於臺北縣汐止市○○○路○ 段220 號12樓生活空
    間國際有限公司（下稱生活公司）之負責人，負責每年度製
    作及申報員工「各類所得扣繳暨免扣繳憑單」及憑該單據申
    報該公司營利事業所得稅為其業務範圍，為從事業務之人。
    乙○○明知甲○○在民國93年間，並未在生活公司工作，竟
    於94 年1月底至2 月10日間某日，利用不知情之會計人員，
    將甲○○於93年間，向該公司支領新臺幣（下同）192,000
    元薪資之不實事項，虛偽登載於其業務上製作之「各類所得
    扣繳暨免扣繳憑單」私文書上（下稱扣繳憑單），並由不知
    情之會計人員據以製作生活公司93年度營利事業所得稅結算
    申報書，將上開不實薪資支出列為營業成本，並於94年5 月
    12日前某日，持向財政部臺灣省北區國稅局瑞芳稽徵所汐止
    服務處申報稅捐而行使之，足生損害於甲○○及稅捐稽徵機
    關稅務行政資料管理之正確性。嗣乙○○發覺不當，於94年
    5 月12日向上開稅捐機關申請註銷甲○○93年度薪資所得扣
    繳憑單，而無逃漏營利事所得稅之結果。惟於94年5 月間某
    日時，甲○○欲申請低收入補助未獲，而前往臺灣省北區國
    稅局中壢稽徵所查詢後，始查悉上情。
二、案經甲○○訴由臺灣桃園地方法院檢察署檢察官呈請臺灣高
    等法院檢察署檢察長令轉臺灣士林地方法院檢察署檢察官偵
    查起訴。
    理  由
一、上開犯罪事實，業據被告乙○○於檢察官偵查及本院審理中
    坦承不諱，核與證人即告訴人甲○○於檢察官偵查中證述之
    情節大致相符，並有財政部臺灣省北區國稅局瑞芳稽徵所汐
    止服務處94年11月24日北區國稅瑞芳汐二字第0941017278號
    函、95年1 月6 日北區國稅瑞芳汐一字第0951000058號函、
    財政部臺灣省北區國稅局瑞芳稽徵所給付清單及生活公司出
    具甲○○薪資所得扣繳憑單各1 份附卷可憑，應甚明確，而
    堪認定。
二、核被告乙○○所為，係犯刑法第216 條、第215 條之行使業
    務登載不實之文書罪。其登載之低度行為為行使之高度行為
    所吸收，不另論罪。又被告利用不知情之會計人員填製上開
    扣繳憑單、93年度營利事業所得稅結算申報書，向稅捐稽徵
    機關申報生活公司93年度營利事業所得稅，係利用不知情之
    會計人員為工具而實施犯罪行為，應依間接正犯論處。再其
    利用不知情之會計人員接續填製不實之扣繳憑單、93年度營
    利事業所得稅結算申報書2 種業務上之文書，時間緊接、侵
    害同一法益，屬接續犯而為單純一罪。
三、按被告行為後，刑法於94年2 月2 日修正公布，95年7 月1
    日施行，其中修正第2 條（新舊法之比較適用）、第33條第
    5 款（罰金刑）等規定。其中刑法第2 條係規範行為後法律
    變更所生新舊法律比較適用之準據法，是刑法第2 條本身雖
    經修正，但該條文既屬適用法律之準據法，本身尚無比較新
    舊法之問題，應逕適用裁判時即修正後刑法第2 條規定以決
    定適用之刑罰法律，先予敘明。再者，
  (一)行為後法律有變更者，適用行為時之法律。但行為後之法律
    有利於行為人者，適用最有利於行為人之法律，修正後刑法
    第2 條第1 項定有明文。又比較時應就罪刑有關之共犯、未
    遂犯、想像競合犯、牽連犯、連續犯、結合犯，以及累犯加
    重、自首減輕暨其他法定加減（如身分加減）與加減例等一
    切規定，綜其全部罪刑之結果而為比較。再從刑附屬於主刑
    ，除法律有特別規定者外，依主刑所適用之法律（最高法院
    95年第8 次刑事庭會議決議參照）。刑法分則編各罪所定罰
    金刑之貨幣單位原為銀元，修正前刑法第33條第5 款規定：
    「罰金：1 元（銀元）以上。」，而依罰金罰鍰提高標準條
    例規定，就72年6 月26日前修正之刑法部分條文罰金數額提
    高2 至10倍，其後修正者則不提高倍數，並依現行法規所定
    貨幣單位折算新臺幣條例規定，以銀元1 元折算新臺幣3 元
    ；修正後刑法第33條第5 款規定：「罰金：新臺幣1,000 元
    以上，以百元計算之。」，刑法第33條第5 款所定罰金貨幣
    單位經修正為新臺幣後，刑法分則各罪所定罰金刑之貨幣單
    位亦應配合修正為新臺幣，為使刑法分則編各罪所定罰金之
    最高數額與刑法修正前趨於一致，乃增訂刑法施行法第1 條
    之1 ：「中華民國94年1 月7 日刑法修正施行後，刑法分則
    編所定罰金之貨幣單位為新臺幣。94年1 月7 日刑法修正時
    ，刑法分則編未修正之條文定有罰金者，自94年1 月7 日刑
    法修正施行後，就其所定數額提高為30倍。但72年6 月26日
    至94年1 月7 日新增或修正之條文，就其所定數額提高為3
    倍。」；從而，刑法分則編各罪所定罰金刑之最高數額，於
    上開規定修正後並無不同，惟修正後刑法第33條第5 款所定
    罰金刑最低數額，較之修正前提高，自以修正前刑法第33條
    第5 款規定有利於被告，依修正後刑法第2 條第1 項前段規
    定，應適用修正前刑法第33條第5 款之規定。
  (二)又修正刑法係自95年7 月1 日起施行，在此之前，刑法分則
    編有關罰金刑之貨幣單位係銀元；且依刑法分則編應處罰金
    者，應適用罰金罰鍰提高標準條例第1 條之規定；亦即應按
    各該具體條文制定或修正之時間先後，定其提高之倍數。惟
    被告行為後，刑法施行法增訂第1 條之1 ，於95年6 月14日
    經總統公布，並自同年7 月1 日起施行；該條規定：「中華
    民國94年1 月7 日刑法修正施行後，刑法分則編所定罰金之
    貨幣單位為新臺幣。94年1 月7 日刑法修正時，刑法分則編
    未修正之條文定有罰金者，自94年1 月7 日刑法修正施行後
    ，就其所定數額提高為30倍。但72年6 月26日至94年1 月7
    日新增或修正之條文，就其所定數額提高為3 倍」。亦即自
    95年7 月1 日起，刑法分則編所定罰金之貨幣單位，由原來
    之銀元改為新臺幣；且94年1 月7 日刑法修正時，刑法分則
    編未修正之條文定有罰金者，自95年7 月1 日起，有關罰金
    之數額提高為30倍。刑法第216 條、第215 條之罪自24年7
    月1 日施行後即未再修正，依增訂刑法施行法第1 條之1 之
    規定，其罰金以新臺幣為單位，數額應提高30倍。此與增訂
    前之罰金以銀元為單位，且適用罰金罰鍰提高標準條例第1
    條前段之結果應提高10倍，而新臺幣與銀元之比例為3 ：1
    ，換算結果亦為30倍者，並無不同。亦即增訂刑法施行法第
    1 條之1 之意旨，僅在使刑法規範之罰金刑之貨幣單位，一
    律改為新臺幣，並使增訂前後有關罰金刑提高之倍數一致，
    對被告而言，並無有利、不利之比較適用之問題，且此增訂
    之規定應屬罰金罰鍰提高標準條例第1 條但書之情形，當無
    同條前段規定之適用，自應逕行適用刑法施行法第1 條之1
    之規定。
四、爰審酌被告犯罪之動機、目的、手段，致甲○○所受損害及
    致稅捐機關對於稅務行政之管理資料生不正確之結果，所生
    危害並非鉅大，犯罪後又已坦承犯行，態度良好等一切情狀
    ，量處如主文所示之刑。再被告行為後，刑法第41條於94年
    2 月2 日修正公布，95年7 月1 日施行。修正前刑法第41條
    第1 項前段規定：「犯最重本刑為5 年以下有期徒刑以下之
    刑之罪，而受6 個月以下有期徒刑或拘役之宣告，因身體、
    教育、職業、家庭之關係或其他正當事由，執行顯有困難者
    ，得以1 元以上3 元以下折算1 日，易科罰金」，依修正前
    罰金罰鍰提高標準條例第2 條（現已刪除）規定，就其原定
    數額提高為100 倍折算1 日，應以銀元300 元折算1 日，經
    折算為新臺幣後，應以新臺幣900 元折算為1 日；而於95年
    7 月1 日修正公布施行之刑法第41條第1 項前段則規定：「
    犯最重本刑為5 年以下有期徒刑以下之刑之罪，而受6 個月
    以下有期徒刑或拘役之宣告者，得以新臺幣1,000 元、2,00
    0 元或3,000 元折算1 日，易科罰金」，比較修正前後之易
    科罰金折算標準，以修正前之規定較有利於被告，依刑法第
    2 條第1 項前段之規定，自應適用修正前刑法第41條及修正
    前罰金罰鍰提高標準條例第2 條之規定定其易科罰金之折算
    標準。末查，刑法第74條雖於94年2 月2 日修正公佈，並自
    95年7 月1 日施行，然有關緩刑之宣告，因非行為可罰性之
    法律規範變更問題，而應適用修正後之刑法第74條之規定，
    最高法院95年度第8 次刑事庭會議決議參照，被告未曾因故
    意犯罪受有期徒刑以上刑之宣告，此有臺灣高等法院被告前
    案紀錄表1 份在卷可稽，此次因一時失慮偶罹刑典，事後已
    於94年5 月12日向財政部臺灣省北區國稅局瑞芳稽徵所汐止
    服務處申報註銷甲○○93年度之薪資扣繳憑單，有上開函文
    可憑，並其目前育有2 子、母親殘障，有其提出臺北縣汐止
    市低收入戶之證明書、戶口名簿及殘障手冊各1 份在卷可憑
    ，再其已坦承犯行，深具悔意，其經此教訓，應知所警惕而
    無再犯之虞，本院因認所宣告之刑，以暫不執行為適當，爰
    依修正後刑法第74條第1 項第1 款之規定宣告緩刑2 年，以
    啟自新。
據上論斷，應依刑事訴訟法第273 條之1 第1 項、第299 條第1
項前段，刑法第2 條第1 項前段、第216 條、第215 條、修正前
刑法第41條第1 項前段、刑法第74條第1 項第1 款，刑法施行法
第1 條之1 第1 項、第2 項前段，修正前罰金罰鍰提高標準條例
第2 條，現行法規所定貨幣單位折算新臺幣條例第2 條，判決如
主文。
本案經檢察官林宏松到庭執行職務。
中　　華　　民　　國　　96　　年　　6 　　月　　29　　日
                  刑事第一庭法  官  雷雯華
以上正本證明與原本無異。
如不服本判決，應於判決送達後10日內，向本院提出上訴狀。
                            書記官  陳如玲
中　　華　　民　　國　　96　　年　　6 　　月　　29　　日
附錄本案論罪科刑法條：
刑法第216條
行使第210 條至第215 條之文書者，依偽造、變造文書或登載不
實事項或使登載不實事項之規定處斷。
刑法第215條
從事業務之人，明知為不實之事項，而登載於其業務上作成之文
書，足以生損害於公眾或他人者，處3 年以下有期徒刑、拘役或
5 百元以下罰金。
